高雄高等行政法院判決　　　　　　　　　　　　　　　九十年度訴字第二０九八號
　　　　　　　　　　　　　　　.
　　原　　　告　美商派拉蒙影片股份有限公司臺灣分公司
　　代　表　人　甲○○
　　訴訟代理人　蔡朝安律師
　　複 代理 人　幸大智律師
　　　　　　　　周竹君律師
　　被　　　告　財政部高雄市國稅局
　　代　表　人　乙○○局長
　　訴訟代理人　丙○○
右當事人間因營利事業所得稅事件，原告不服財政部中華民國九十年十月八日台財訴
字第０九０００一四九九八號訴願決定，提起行政訴訟。本院判決如左︰
　　主  文
原告之訴駁回。
訴訟費用由原告負擔。
　　事  實
甲、事實概要：
    緣原告民國（以下同）八十七年度營利事業所得稅結算申報，列報營業成本新台
    幣（以下同）一三六、八００、八六六元，除支付國外總公司之影片發行成本一
    二九、三一八、０八三元外，所列其他成本費用即申報進口運費及保險費二四０
    、三九七元、影片關稅費五八八、三七七元、字幕費二、五四六、一六四元及總
    公司負擔成本一、三九七、０六二元，共計四、七七二、０００元，經被告以應
    轉正歸屬出租影片成本，且因轉正後出租影片成本已逾財政部五十三年六月一日
    台財稅發字第０三九二一號函規定成本限額（片租收入百分之七十）遂予剔除。
    原告不服，申經復查結果，未獲變更，提起訴願，亦遭決定駁回，乃提起本件行
    政訴訟。
乙、兩造聲明：
一、原告聲明求為判決：
（一）訴願決定、復查決定及原處分關於列報營業成本四、七二二、０００元被否准
      部分均撤銷。
（二）訴訟費用由被告負擔。
二、被告聲明求為判決：原告之訴駁回。
丙、兩造爭點：
一、原告起訴意旨略以：
（一）被告以原告所列報營業成本中屬於其他成本項下之進口運費、保險費、影片關
      稅費、字幕費及總公司負擔成本共計四、七七二、０００元，係屬取得影片並
      為適於營業上使用而支付之必需費用，應歸屬出租影片成本，然因原告所申報
      之影片發行成本已達財政部五十三年六月一日台財稅發字第０三九二一號函規
      定片租收入百分之七十，故進而剔除該部分成本。被告顯未了解該費用與其對
      價：特殊效果處理收入二二九、五００元及拷貝收入四、五四二、五００元（
      兩者皆列報於非營業收入之其他收入項下）共計四、七七二、０００元，兩者
      間呈現對等關係，核課處分有違會計原則中之成本收益配合原則，應予撤銷。
（二）查「一、按據台北市美商哥倫比亞、美高梅、派拉蒙、．．申請書：『一、查
      修正後所得稅法第二十六條規定〔國外影片事業在中華民國境內無分支機構經
      由營業代理人出租影片之收入，應以其二分之一為在中華民國境內之營利事業
      所得額，其在中華民國境內設有分支機構者，出租影片之成本得按片租收入百
      分之四十五計列。〕是項法令公佈以後，美國電影商出口協會以中國境內出租
      影片成本向按百分之七十認定，遽降為百分之四十五曾於五十二年四月十一日
      函請財政部仍按百分之七十認定。．．．二、查本部前據美國電影商出口協會
      五十二年四月十一日函請另訂減除影片出租成本比例一案，業經以：〔．．國
      外影片事業在中華民國境內設有分支機構者，原應依一般營利事業申報所得額
      課稅，但如出租成本不便計算或無法提出適當證明者，依修正所得稅法第廿六
      條後段規定，得按片租收入百分之四十五計列，該國外影片事業自可選擇適用
      ．．〕等語，於五十二年八月八日五二台財稅發第０五六五一號令飭遵在案，
      玆復查各該公司呈述前情，經核所檢附之同意書及合約所載片租收入之出租成
      本，既經提供我國駐紐約總領事館，美國最高法院及美國合法公證人之簽證，
      自堪予以認定，．．．。」「美國影片公司在我國境內設立之分公司，其出租
      影片成本，依本部五十三年六月一日台財稅發字第０三九二一號函規定辦理者
      ，倘原合約及同意書迄未變更，准予續為適用。」「貴轄美商哥倫比亞三星影
      片股份有限公司台灣分公司出租影片之成本，准續依本部七十九年十月九日台
      財稅第000000000號函規定辦理。」分別為財政部五十三年六月一日
      台財稅發字第０三九二一號函、七十九年十月九日台財稅第七九０六六一四二
      七號函及八十四年十月五日台財稅第八四一六五一八二０號函所釋示。準此，
      原告業於申報八十七年營利事業所得稅，以片租收入一八四、七四０、一一八
      元之百分之七十即一二九、三一八、０八三元，並列報為影片發行成本；另原
      告於平時經營運作時，亦每隔一定期間，按該營業期間片租收入百分之七十之
      金額，實際給付予美國派拉蒙公司，由此可知原告所列報之影片發行成本即為
      實際支付美國派拉蒙公司之影片發行成本。
（三）查原告於營業成本中除列報前揭影片發行成本外，另列報進口運費及保險費二
      四０、三九七元、影片關稅費五八八、三七七元、字幕費二、五四六、一六四
      元及總公司負擔成本一、三九七、０六二元等共計四、七七二、０００元，於
      其他成本項下而非屬影片發行成本。蓋所稱「影片發行成本」係原告依影片出
      租收入百分之七十實際支付予美國派拉蒙影片公司之費用，上述進口運費等費
      用，依據國際貿易原理及商業經營慣例，原告並未支付予美國派拉蒙公司之義
      務，是以原告依該等費用之性質，將其列入營業成本中之其他成本項下，並無
      違法之處。
（四）按一般會計原則所稱之成本收益配合原則為「營業成本及各項費用，應與所獲
      得之營業收入同期認列。」、「當某項收益已經在某一會計期間認列時，所有
      與該收益之產生有關的成本均應在同一會計期間轉為費用，以便與收益配合而
      正確的計算損益」，上述「營業成本中屬於其他成本項下」之進口運費及保險
      費、影片關稅費、字幕費及總公司負擔成本費用，共計四、七七二、０００元
      ，發生時雖由原告負擔，但原告另以拷貝費及特殊效果處理費開立統一發票，
      要求國內相關戲院分攤支付該等費用，並於八十七年度營利事業所得稅申報「
      非營利收入—其他收入」共計四、七七二、０００元。換言之，以成本及收入
      對應關係可知，原告並未因此產生任何課稅所得，其淨值為０元。被告將上述
      費用重新轉列於影片發行成本，並進而因超出限額予以剔除，導致非營業收入
      項下之特殊效果處理收入與拷貝費共四、七七二、０００元無法對應至相對之
      成本，則將使其有收入而無成本，與前揭成本收益配合原則不符，進而造成原
      告之課稅額增加，亦使原告之租稅負擔與其經濟實質不符。
（五）若被告認定原告所認應列於營業成本中屬於其他成本項下之進口運費及保險費
      、影片關稅費、字幕費及總公司負擔成本費用應屬於影片發行成本，則被告否
      准其他成本認列在前，訴願決定駁回原告將特殊效果處理收入與拷貝費收入等
      其他營業收入，併計入營業收入總額重新計算發行成本限額之申請在後，至原
      告營業成本低估且虛增課稅所得額，以達成被告課徵稅捐之目的，被告機關所
      為之核課處分，實不無違法之處。蓋原告影片發行成本應依原告在台放映收入
      百分之七十認列，原告營業項目包括辦理電影業務及影片租賃業務，實為從事
      電影院業務及影片租賃業務不可或缺之環節，該等拷貝及特殊效果處理之業務
      收入自應歸類為原告影片放映收入。析言之，影片放映收入應包括片租收入、
      放映影片所需之特殊效果處理收入及拷貝收入，影片發行成本之計算自應以租
      片收入、特殊效果處理收入及拷貝收入三者之總額乘以百分之七十予以計算始
      為正確。若以上述方式重新計算，則放映收入應為最初列報之片租收入一八四
      、七四０、一一八元與特殊效果處理收入及拷貝收入四、七七二、０００元，
      三者共計一八九、五一二、一一八元，再乘以百分之七十據以計算影片發行成
      本，因此可知影片發行成本應為一三二、六五八、四八三元，執此比較，原告
      係僅以片租收入百分之七十計算，申報影片發行成本為一三二、六五八、四八
      三元，兩者差距達三、三四０、四００元。
（六）綜上所述，被告將系爭其他成本歸入影片發行成本之行政處分顯有違誤，請判
      決將訴願決定及原處分均撤銷。
二、被告答辯意旨略以：
（一）按「國外影片事業在中華民國境內無分支機構經由營業代理人出租影片之收入
      ，應以其二分之一為在中華民國境內之營利事業所得額，其在中華民國境內設
      有分支機構者，出租影片之成本得按片租收入百分之四十五計列。」「稱實際
      成本者，凡資產之出價取得，指取得價格，包括取得之代價，及因取得並為適
      於營業上使用而支付之一切必需費用。」分別為所得稅法第二十六條、第四十
      五條第一項前段所明定。又「一、按據台北市美商哥倫比亞、美高梅、派拉蒙
      、．．申請書：『一、查修正後所得稅法第二十六條規定[國外影片事業．．
      出租影片之成本得按片租收入百分之四十五計列。]是項法令公佈以後，美國
      電影商出口協會以中國境內出租影片成本向按百分之七十認定，遽降為百分四
      十五曾於五十二年四月十一日函請財政部仍按百分之七十認定。．．』二、查
      本部前據美國電影商出口協會五十二年四月十一日函請另訂減除影片出租成本
      比例一案，業經以：〔．．國外影片事業在中華民國境內設有分支機構者，原
      應依一般營利事業申報所得額課稅，但如出租成本不便計算或無法提出適當證
      明者，依修正所得稅法第廿六條後段規定，得按片租收入百分之四十五計列，
      該國外影片事業自可選擇適用．．〕等語，於五十二年八月八日五二台財稅發
      第０五六五一號令飭遵在案，玆復查各該公司呈述前情，經核所檢附之同意書
      及合約所載片租收入之出租成本，既經提供我國駐紐約總領事館，美國最高法
      院及美國合法公證人之簽證，自堪予以認定，．．。」「美國影片公司在我國
      境內設立之分公司，其出租影片成本，依本部五十三年六月一日台財稅發字第
      ０三九二一號函規定辦理者，倘原合約及同意書迄未變更，准予續為適用。」
      「貴轄美商哥倫比亞三星影片股份有限公司台灣分公司出租影片之成本，准續
      依本部七十九年十月九日台財稅第000000000號函規定辦理。」分別
      為財政部五十三年六月一日台財稅發字第０三九二一號函、七十九年十月九日
      台財稅第000000000號函及八十四年十月五日台財稅第八四一六五一
      八二０號函所釋示。
（二）查原告係國外影片事業在本國境內之分支機構，其出租影片之成本依首揭所得
      稅法規定，應按片租收入百分之四十五計列，惟由於美國電影商出口協會報奉
      財政部准按百分之七十認定在案，原告八十七年度列報進口運費及保險費二四
      ０、三九七元、影片關稅費五八八、三七七元、字幕費二、五四六、一六四元
      、總公司負擔成本一、三九七、０六二元共計四、七七二、０００元，由於該
      項開支均係屬因取得影片並為適於營業上使用而支付之一切必需費用，依首揭
      規定原核定將該項開支歸屬出租影片成本之一部分應無不合。
（三）原告訴稱另於非營業收入其他收入項下等額列報特殊效果處理收入二二九、五
      ００元及拷貝費四、五四二、五００元，共計四、七七二、０００元。故收入
      與成本對應關係可知，並不因此產生任何課稅所得乙節，經查原告列報特殊效
      果處理及拷貝收入，原告申報為非營業收入並無不合，此與進口運費、保險費
      、影片關稅費、字幕費．．等係屬出租影片成本，乃轉營業成本查核認定係屬
      兩事，是原告主張，核無足採。
（四）綜上所述，原告起訴意旨求為撤銷，為無理由，請判決予以駁回。
　　理　由
一、按「國外影片事業在中華民國境內無分支機構經由營業代理人出租影片之收入，
    應以其二分之一為在中華民國境內之營利事業所得額，其在中華民國境內設有分
    支機構者，出租影片之成本得按片租收入百分之四十五計列。」「稱實際成本者
    ，凡資產之出價取得，指取得價格，包括取得之代價，及因取得並為適於營業上
    使用而支付之一切必需費用。」行為時所得稅法第二十六條、第四十五條第一項
    前段定有明文。又「一、按據台北市美商哥倫比亞、美高梅、派拉蒙、．．申請
    書：『一、查修正後所得稅法第二十六條規定〔國外影片事業．．出租影片之成
    本得按片租收入百分之四十五計列。〕是項法令公佈以後，美國電影商出口協會
    以中國境內出租影片成本向按百分之七十認定，遽降為百分四十五，曾於五十二
    年四月十一日函請財政部仍按百分之七十認定。．．』二、查本部前據美國電影
    商出口協會五十二年四月十一日函請另訂減除影片出租成本比例一案，業經以：
    〔．．國外影片事業在中華民國境內設有分支機構者，原應依一般營利事業申報
    所得額課稅，但如出租成本不便計算或無法提出適當證明者，依修正所得稅法第
    二十六條後段規定，得按片租收入百分之四十五計列，該國外影片事業自可選擇
    適用．．〕等語，於五十二年八月八日五二台財稅發第０五六五一號令飭遵在案
    ，玆復查各該公司呈述前情，經核所檢附之同意書及合約所載片租收入之出租成
    本，既經提供我國駐紐約總領事館，美國最高法院及美國合法公證人之簽證，自
    堪予以認定，．．。」「美國影片公司在我國境內設立之分公司，其出租影片成
    本，依本部五十三年六月一日台財稅發字第０三九二一號函規定辦理者，倘原合
    約及同意書迄未變更，准予續為適用。」「貴轄美商哥倫比亞三星影片股份有限
    公司台灣分公司出租影片之成本，准續依本部七十九年十月九日台財稅第七九０
    六六一四二七號函規定辦理。」分別為財政部五十三年六月一日台財稅發字第０
    三九二一號函、七十九年十月九日台財稅第000000000號函及八十四年
    十月五日台財稅第八四一六五一八二０號函釋在案。
二、經查，原告八十七年度營利事業所得稅結算申報，列報營業成本一三六、八００
    、八六六元，除列報支付國外總公司之影片發行成本一二九、三一八、０八三元
    外，所列其他成本費用即申報進口運費及保險費二四０、三九七元、影片關稅費
    五八八、三七七元、字幕費二、五四六、一六四元及總公司負擔成本一、三九七
    、０六二元共計四、七七二、０００元，經被告原核定認歸屬出租影片成本，應
    予轉正；且因成本已逾財政部五十三年六月一日台財稅發字第０三九二一號函釋
    意旨片租百分之七十而予剔除之事實，有原告八十七年度營利事業所得稅結算申
    報書、被告核定書附於原處分卷可稽，復為兩造所不爭，堪信為真實。
三、次查，原告以影片租賃為主要業務，所列報之特殊效果處理費、拷貝費、進口運
    費、保險費、影片關稅費、字幕費及總公司負擔成本費等項開支，核均屬為取得
    影片並為適於營業上使用而支付之一切必需費用，原核定將該項開支轉正歸屬出
    租影片成本之一部分，揆諸上開行為時所得稅法第四十五條第一項前段規定，應
    無不合。又原告係國外影片事業在本國境內之分支機構，其出租影片之成本，依
    前揭行為時所得稅法第二十六條規定，本應「按片租收入之百分之四十五認列」
    ；惟被告依上開財政部五十三年六月一日台財稅發字第０三九二一號、七十九年
    十月九日台財稅第000000000號及八十四年十月五日台財稅第八四一六
    五一八二０號函示，仍依原告列報片租收入百分之七十核算本件出租影片成本，
    並將轉正後超過百分之七十之成本部分予以剔除等情，乃兩造所不爭。查財政部
    因美國電影商出口協會以上開所得稅法第二十六條修正前，中國境內出租影片成
    本向依該部前揭五十三年六月一日台財稅發字第０三九二一號函示，按片租收入
    百分之七十認定為由，報請該部以上開二則函令，准於原合約及同意書迄未變更
    情形下，仍就出租成本續按片租收入百分之七十認定云云，與法律之規範相違，
    本屬可議，然基於行政救濟不得對原告更為不利原則，被告之原處分仍應認無不
    合。又本件依財政部上開函示，以片租收入一八四、七四０、一一八元之百分之
    七十即一二九、三一八、０八三元為出租影片之最高成本，即應認已包括取得影
    片之代價，及因取得並為適當營業上使用而支付之一切必要費用，自不得復區分
    成多種成本，以圖規避法律之適用。是原告主張有關總公司負擔成本、運費、保
    險費、影片關稅費、字幕費等係其他成本費用云云，即非可採。
四、至原告關於美國總公司負擔成本之主張，非但無法舉證以實其說，且分公司與總
    公司間，約定成本分擔，是否合乎常情，本即可議，尚無可採。原告另主張非營
    業收入之其他收入項下得等額列報特殊效果處理收入二二九、五００元及拷貝費
    四、五四二、五００元，共計四、七七二、０００元。依收入與成本對應關係可
    知其顯屬代付性質，原告並不因此產生任何課稅所得，如被告調整增列出租成本
    四、七七二、０００元，則上開四、七七二、０００元亦應轉列於營業收入項下
    ，重新計算出租影片成本之限額乙節。查原告列報特殊效果處理以及拷貝收入，
    係屬於另一商業行為，且拷貝費及特殊效果處理費與運費、保險費、字幕費及進
    口費等並非同一交易性質，所稱代付，並未能檢送相關合約書供核，自無從勾稽
    ，殊無可採。至其主張如被告調整增列出租影片成本四、七七二、０００元，則
    上開四、七七二、０００元亦應轉列於營業收入項下，重新計算出租影片成本云
    云；經查特殊效果處理費及拷貝費，係由原告要求國內相關上映影片之各戲院分
    攤支付該費用，非屬主要營業收入，尚不得轉列於營業收入項下，重新計算出租
    影片成本之限額，原告此部分主張，仍無可採。
五、綜上所述，原告之主張，既不足取。從而，被告將原告列報於其他成本費用之申
    報進口運費及保險費二四０、三九七元、影片關稅費五八八、三七七元、字幕費
    二、五四六、一六四元及總公司負擔成本一、三九七、０六二元共計四、七七二
    、０００元，予以轉正歸屬出租影片成本，且以其出租影片成本已逾財政部五十
    三年六月一日台財稅發字第０三九二一號函規定成本限額（片租收入百分之七十
    ）為由，予以剔除，揆諸首揭規定及說明，洵無違誤，復查決定及訴願決定遞予
    維持，亦無不合。原告起訴求予撤銷，為無理由，應予駁回。
據上論結，本件原告之訴為無理由，爰依行政訴訟法第一百九十五條第一項後段、第
九十八條第三項前段，判決如主文。
中　　　華　　　民　　　國    九十一　　年　  　五　　　月　　二十一　　日
                              高雄高等行政法院第三庭
                                          審判長法官   江幸垠
　      　　　　　　　　　　　            法      官   林石猛
     　   　　　　　　　　　　　          法      官   戴見草
右為正本係照原本作成。
如不服本判決，應於判決送達後二十日內向本院提出上訴書狀，其未表明上訴理由者
，應於提起上訴後二十日內向本院提出上訴理由書（須按對造人數附繕本）；如於本
判決宣示或公告後送達前提起上訴者，應於判決送達後二十日內補提上訴理由書（須
附繕本）。未表明上訴理由者，逕以裁定駁回。
提起上訴應預繳送達用雙掛號郵票七份（每份三十四元）。
中　　　華　　　民　　　國    九十一　　年　  　五　　　月　　二十一　　日
                                          法院書記官   嚴寶明
